【裁判字號】    89,訴,1165
【裁判日期】    890829
【裁判案由】    給付借款
【裁判全文】
臺灣板橋地方法院民事判決  八十九年度訴字第一一六五號
    原      告  甲○○
    訴訟代理人  陳德聰律師
    被      告  乙○○      住台北縣新莊市○○○街六十七號
    訴訟代理人  謝恩華律師
右當事人間請求返還消費借貸款事件，本院判決如左：
    主    文
被告應給付原告新臺幣參佰萬元，及自民國八十七年十月一日起至清償日止，按年息
百分之五計算之利息。
訴訟費用由被告負擔。
本判決於原告以新臺幣壹佰萬元供擔保後得假執行；但被告如於假執行程序實施前，
以新台幣參佰萬元為原告預供擔保，得免為假執行。
    事    實
甲、原告方面：
  一、聲明：求為判決如主文第一項所示，並陳明願供擔保請准宣告假執行。
  二、陳述：兩造為夫妻關係。被告為至法國購買房屋，於民國（下同）八十二年四
      月十三日向原告借款新臺幣（下同）三百八十六萬五千四百二十元，經原告以
      電匯方式匯入兩造在國外之聯名帳戶內由被告收受。惟被告久欠未還，經原告
      向其催討，被告乃於八十七年八月二十四日書立借據，約定至遲應於八十七年
      九月三十日以前返還三百萬元予原告。詎被告屆期仍未返還，為此依民法第四
      百七十八條、第二百二十九條規定提起本件訴訟，請求被告返還上開借款三百
      萬元及法定之遲延利息。
  三、證據：提出借據影本一件、匯款單影本一件為證。
乙、被告方面：
  一、聲明：原告之訴駁回，並陳明如受不利之判決，願供擔保請准宣告免假執行。
  二、陳述：
  （一）兩造現為配偶關係，原告於八十九年四月十二日之支付命令聲請狀中雖稱被
        告於八十七年八月二十日向其借款三百萬元，約定清償期為八十七年九月三
        十日等語。惟原告提出之借據，係因當時兩造發生嚴重口角，原告執意離婚
        ，並斷然書寫離婚協議書，被告一時氣憤，簽名於該離婚協議書。然事後被
        告為求雙方和緩，向原告示好，原告卻執意要求被告簽立本件系爭之借據，
        被告為求氣氛之和緩及為免驚嚇小孩，乃基於道歉之立場予以簽立。實際上
        兩造並無借款之事實，原告亦無受拘束之意。
  （二）原告提出之匯款單，其所匯出之金額為法郎八十萬元，按當期之匯率計算為
        新台幣三百八十六萬四千八百元整，此與原告稱被告欠款新台幣三百萬元之
        數額明顯不符。且原告所提匯款單之受款人為兩造在法國北方銀行之共同帳
        戶，並非匯入被告之私人帳戶。而法國所購房屋，為兩造所共有，非如原告
        所言係供被告私人購屋所用。況兩造購屋後，尚且向法國里昂銀行共同貸款
        法郎八十萬元，貸款由被告負擔繳納。
  （三）兩造自七十五年結婚以來，被告基於尊重原告之立場，工作所得均全數交付
        原告為家計之操持和計算。原告以私人名義匯入法國北方銀行之雙方共同銀
        行帳戶內之款項，係為雙方結婚以來為家計操持之存款，非原告個人所有之
        金錢。且法國之購屋，亦為兩造所共有，非如原告所稱係被告私人居住所有
        。
  三、證據：提出法國里昂銀行之貸款核定書影本一件為證。
        理      由
一、原告起訴主張：被告於八十二年四月十三日向其借款三百八十六萬五千四百二十
    元，嗣於八十七年八月二十四日書立借據，約定至遲應於八十七年九月三十日以
    前返還三百萬元，詎被告屆期仍未返還，為此訴請被告返還借款三百萬元及法定
    之遲延利息等語。被告則以：兩造間並無借貸之事實，原告提出之借據係當時兩
    造發生嚴重爭吵，被告為求氣氛和緩，應原告之要求所簽立，且原告提出之匯款
    單之匯款金額為八十萬法郎，換算新臺幣之金額為三百八十六萬四千八百元，與
    原告主張之借款金額三百萬元不符，況匯款單上受款人係兩造在法國北方銀行之
    共同帳戶，非被告私人帳戶，再則，原告匯入之金額，係兩造自結婚以來為家計
    操持之存款，亦非原告個人所有金錢等語為辯。
二、原告主張之事實業據提出與所述相符之匯款單影本及借據影本各一件為證，被告
    對於匯款單及借據之真正亦不加爭執；惟否認有向原告借款之事實，並以前揭情
    詞置辯。經查：觀諸原告提出之上開借據上載明：「立據人乙○○．．．．此據
    證明向甲○○．．．．借貸新臺幣三百萬元整，將於民國八十七年九月三十日前
    匯入甲○○之銀行戶頭，匯款一發生進入甲○○之戶頭時，甲○○同意借貸行為
    消失，此借據立刻失效．．．」等語，文字內容既明確表示「被告向原告借貸新
    臺幣三百萬元」，自應認為兩造間有三百萬元之借貸關係存在。又原告確曾於八
    十二年四月十三日匯款新台幣三百八十六萬四千八百元至兩造在法國之共同帳戶
    ，亦有原告提出匯款單影本一紙為憑，互相參酌以觀，應認原告主張係於八十二
    年四月十三日以電匯方式借款與被告等語，堪予採信。被告空言否認向原告借款
    ，所辯上情，應無足採。至於原告提出之匯款單上之匯款金額，換算新臺幣應為
    三百八十六萬四千八百元，與原告提出之借據上所載被告向原告之借款為新臺幣
    三百萬元，二者雖略有不同；惟債務糾紛事件，因債務人無資力清償債務全額，
    經債權人同意減免部分債務之清償者，事所常見，況兩造為夫妻關係，原告因而
    同意被告僅清償三百萬元，亦與事理無違，故此情尚無礙於本件事實之認定，附
    此敘明。
三、從而原告依借貸之法律關係訴請被告清償借款並給付法定遲延利息，即屬正當。
四、假執行之宣告：兩造均陳明願供擔保請為宣告假執行或免為假執行，經核並無不
    合，爰分別酌定相當之擔保金額予以宣告。
五、結論：本件原告之訴為有理由，並依民事訴訟法第七十八條、第三百九十條第二
    項、第三百九十二條判決如主文。
中      華      民      國    八十九    年      八      月    二十九    日
                                  臺灣板橋地方法院民事第三庭
~B法  官  許月珍
右為正本係照原本作成。
如對本判決上訴，須於判決送達後二十日內向本院提出上訴狀。
中      華      民      國    八十九    年      八      月    二十九    日
~B書記官  吳柏慶


司法院資訊處製作；財團法人民間司法改革基金會備份。
